臺灣高等法院刑事裁定　　　　　　　　 100年度抗字第1217號
抗　告　人
即 具 保人　蔡孟樺
被　　　告　郭品顯
上列抗告人因沒入保證金案件，對中華民國100年9月27日臺灣臺
北地方法院所為裁定(100年度聲字第2421號)提起抗告，本院裁
定如下：
    主  文
抗告駁回
    理  由
一、抗告意旨略以：詳如刑事抗告狀所載(如附件)。
二、經查：
    (一)按「向法院出具保證書之第三人，對於其所保之被告逃匿
      者，能否免除繳納指定保證金額之責任，須視其曾否將被
      告預備逃匿情形，於得以防止之際，報告法院聲請退保，
      已得准許為斷。」，次按「具保證書之第三人，以被告預
      備逃匿情形，於得以防止之際，報告法院聲請退保，必須
      經法院准其退保後，始能免除具保責任。」(最高法院27
      年抗字第105號、27年上字第62號判例要旨可資參照)。
    (二)本件抗告人雖曾於100年5月10日向臺灣臺北地方法院檢察
      署具狀聲請退保，略以：「聲請人於99年1 月30日繳納保
      證金…，但被告於99年7月31日執行8月徒刑，於100年3月
      31日期滿釋放。被告出監後拒絕與聲請人保持聯繫且又經
      常離家不歸，此不無預備逃匿之虞。…特將此報告貴院懇
      請體恤依刑事訴訟法第119條第2項規定聲請准予退保發還
      保證金…」等語。該署收狀後旋即陳送臺灣高等法院檢察
      署，轉送本院，本院再呈送最高法院，最高法院於100 年
      5 月25日檢還本院函轉前開抗告人之聲請退保狀，並函示
      聲請人是否發還保證金，參照刑事訴訟法第121條第1項、
      第2 項規定應由本院辦理。嗣被告所犯案件，經最高法院
      100年6月9日以100年度台上字第3035號判決駁回上訴，被
      告所犯案件因此確定，並經臺灣臺北地方法院檢察署於同
      年6月21日分案執行(即該署100年執字第3630號)。是本院
      前開案件承審受命法官於100年6月23日訊問抗告人有關聲
      請退保緣由，並當庭諭知「被告已判決確定，地檢署會通
      知被告到案執行，被告報告執行後就會退保」，而依抗告
      人庭訊所稱之情況「差不多今年四月初我就找不到他，之
      前我都是用電話跟他聯繫，後來就都沒有接」、「 (問：
      你現在住被告的戶籍地？) 對，但是他都沒有回去，我和
      小孩和被告的父親同住松山路的地址，我現在有時偶爾會
      回我自己的家，他的朋友我也都不認識，我不清楚他平常
      出沒有哪些」、「 (問：被告四月底前有無回去或與你聯
      絡？) 有時打電話會通，但是後來就都不通」等語，此有
      臺灣臺北地方法院檢察署100年11月2日北檢治箴100執363
      0字第75628號函送抗告人聲請退保狀及本院訊問筆錄等相
      關資料一份在卷可查。顯見抗告人向法院報告被告行蹤不
      明時，被告已經逃匿，並非將「被告預備逃匿情形，於得
      以防止之際，報告法院」，核與刑事訴訟法第119條第2項
      本文規定免除具保責任之退保規定不侔，且本院亦未准許
      抗告人退保，是抗告人之具保責任猶然存在。至抗告意旨
      所稱同條第1 項規定：「撤銷羈押、再執行羈押、受不起
      訴處分或因裁判而致羈押之效力消滅者，免除具保之責任
      。」，所指係本案之撤銷羈押、再執行羈押而言，此與抗
      告狀所載被告另案發監執行，於期滿釋放之情況亦不相符
      。
三、依前開刑事訴訟法之規定及最高法院判例意旨所示，抗告人
    之具保責任尚未消滅，抗告人聲請准其退保並發還保證金，
    為無理由。原審依相關卷證資料，認被告確已逃匿，揆諸刑
    事訴訟法第118條第1項規定，認應將抗告人原繳納之上開保
    證金沒入，因此裁定沒入抗告人所繳納之保證金20萬元，經
    核尚無違誤。抗告意旨以抗告人可依刑事訴訟法第119條第1
    項、第2 項規定免除具保責任或聲請退保云云，尚非可採，
    其據此指摘原裁定不當，難認有理由，應予駁回。
據上論斷，依刑事訴訟法第220條，裁定如主文。
中    華    民    國   100    年    11    月    8     日
                  刑事第六庭  審判長法  官  邱同印
                                    法  官  郭豫珍
                                    法  官  黃惠敏
以上正本證明與原本無異。
如不服本裁定，應於收受送達後五日內向本院提出抗告狀。
                                    書記官  陳豪達
中    華    民    國   100    年    11    月    10    日